【裁判字號】    98,台上,5010
【裁判日期】    980903
【裁判案由】    偽造文書
【裁判全文】
最高法院刑事判決            九十八年度台上字第五０一０號
上  訴  人  甲○○（原名丁秀珠）
上列上訴人因偽造文書案件，不服台灣高等法院高雄分院中華民
國九十六年一月三十日第二審判決（九十五年度上訴字第二一五
九號，聲請簡易判決處刑案號：台灣高雄地方法院檢察署九十四
年度偵字第一二四六四號），提起上訴，本院判決如下：
    主  文
原判決撤銷，發回台灣高等法院高雄分院。
    理  由
本件原判決撤銷第一審諭知上訴人甲○○（原名丁秀珠）無罪之
判決，改判依刑法修正前連續犯、牽連犯之規定，從一重論處上
訴人連續行使偽造私文書，足以生損害於他人罪刑（處有期徒刑
五月，如易科罰金，以新台幣（下同）九百元折算一日），併為
從刑之諭知。固非無見。
惟按有罪判決書，應記載對於被告有利證據不採納之理由，如漏
未記載，即有判決不備理由之違背法令，刑事訴訟法第三百十條
第二款、第三百七十九條第十四款分別定有明文。又審理事實之
法院，對於案內與認定事實、適用法律、罪名成立與否，或於公
平正義之維護，或對被告之利益有重大關係之一切證據，除認為
不必要者外，均應詳為調查，然後基於調查所得之心證以為判斷
之基礎；茍與認定事實、適用法律有重要關係，或於公平正義之
維護，或對被告之利益，有重大關係之事項，在客觀上認為應行
調查之證據，又非不易調查或不能調查，而未依法加以調查，或
證據雖已調查而其內容尚未明瞭者，即與未經調查無異，如遽行
判決，即屬刑事訴訟法第三百七十九條第十款所稱應於審判期日
調查之證據而未予調查之當然違背法令。本件上訴人於第一審辯
稱：上訴人與告訴人乙○○及紀榮洋合夥經營「香盛堂法拍不動
產資訊社」、「石頭家族藝術坊」。為週轉事業所需資金，三人
決定以乙○○名下汽車向台新商業銀行股份有限公司（下稱台新
銀行）申辦汽車貸款。因台新銀行承辦人員蔣志明表示申請現金
卡借錢較為簡便，經三人同意後，決定以乙○○名義申請，乙○
○並授權上訴人代為填寫現金卡之申請書等語。而乙○○於偵查
中先後自承：「我在民國九十三年九月七日、同月二十七日、同
年十一月十一日分別繳款新台幣（下同）四千元，共計一萬二千
元予台新銀行償還現金卡所提領款項。」「銀行小姐催繳時，說
是隨意金，我是去安泰銀行匯款，總共匯款三筆。」等語（見偵
字第一二四六四號卷第四五頁、六三頁）。證人紀榮洋於第一審
證稱：申請現金卡時我有在場，是乙○○拿身分證讓我及上訴人
影印去辦理現金卡，乙○○本來想拿車去借錢供公司週轉之用，
當時台新銀行辦卡行員解說有兩種方式可辦理，一種是拿車去借
錢，一種是辦理現金卡，辦理現金卡取得款項比較快，所以就決
定辦理現金卡。乙○○是在聽完行員解釋後，說她要去接小孩，
後續程序交給我和上訴人處理，並叫上訴人代為填寫申請書，同
時拿出身分證給我後，隨即離開。辦理現金卡之事乙○○都知道
。乙○○和我及上訴人合夥經營「香盛堂法拍不動產資訊社」及
「石頭家族」等語（見第一審簡上卷第七八、七九頁）。倘二人
所供不虛，上訴人與乙○○、紀榮洋係因合夥經營事業，為週轉
資金，乃共同決定向台新銀行申辦貸款，乙○○並同意上訴人以
其名義辦理本件現金卡；且乙○○嗣後接獲銀行人員催繳現金卡
貸款時，亦曾自行繳款三次。上訴人辯稱係經乙○○授權申辦本
件現金卡，即非全無憑據。原判決就上開有利上訴人之證據，並
未說明不予採信之理由，自有判決理由不備之違法。又上訴人於
第一審曾聲請傳喚當時銀行承辦人員蔣志明到庭，嗣因蔣志明業
已離職，上訴人無法查得其住所，而同意捨棄傳訊（見第一審卷
第三四頁、第七一頁）。然蔣志明既係本件現金卡之銀行承辦人
員，對於乙○○是否有授權上訴人申請，當知之甚詳。此攸關上
訴人有無本件偽造私文書犯行，又非不易調查或不能調查。原審
未詳予查明，遽論上訴人行使偽造私文書之罪，依上開說明，難
謂無調查職責未盡之違法。上訴意旨執以指摘原判決不當，非無
理由，應認原判決有撤銷發回之原因。又上訴人牽連所犯刑法第
三百三十九條之二第一項之罪部分，基於審判不可分原則，亦應
一併駁回，合予指明。
據上論結，應依刑事訴訟法第三百九十七條、第四百零一條，判
決如主文。
中    華    民    國  九十八  年    九    月    三    日
                      最高法院刑事第十二庭
                          審判長法官  黃  一  鑫
                                法官  張  春  福
                                法官  林  勤  純
                                法官  李  錦  樑
                                法官  陳  國  文
      本件正本證明與原本無異
                                      書  記  官
中    華    民    國  九十八  年    九    月   十一   日
                                                      v


司法院資訊處製作；財團法人民間司法改革基金會備份。
